【裁判字號】    96,抗,469
【裁判日期】    970328
【裁判案由】    侵權行為損害賠償
【裁判全文】
臺灣高等法院臺中分院民事裁定          96年度抗字第469號
抗  告  人  己○○
            庚○○
上列抗告人因與相對人丙○○等間請求侵權行為損害賠償等事件
，對於中華民國96年6月11日臺灣彰化地方法院93年度重訴字第
92號所為裁定，提起抗告，本院裁定如下：
    主  文
抗告駁回。
抗告訴訟費用由抗告人負擔。
    理  由
一抗告意旨略以：原法院駁回伊所為訴之變更及追加，伊對之聲
  明不服，請求廢棄原裁定，准予訴之變更及追加等語。
二按訴狀送達後，除有民事訴訟法第255條第1項所列各款之情形
  外，原告不得將原訴變更及追加他訴，此觀同條項前段及但書
  之規定自明。本件臺灣彰化地方法院（下稱彰化地院）93年度
  重訴字第92號請求侵權行為損害賠償等事件，抗告人即原告於
  民國92年10月21日對相對人即被告丙○○、乙○○、辛○○、
  甲○○、壬○○、丁○○（下稱丙○○等6人）提起訴訟，並
  於93年2月10日對相對人即被告戊○○，及對乙○○以次4人為
  追加之訴，分別依侵權行為、不當得利之法律關係，請求：1.
  丙○○應給付伊新臺幣（下同）9萬4037元及自92年9月18日起
  至清償日止按年息5%計算之利息（以下簡稱起息）。2.丙○○
  、乙○○應共同給付伊31萬4385元及自92年9月18日起息。3.
  丙○○、乙○○、辛○○、甲○○、壬○○、戊○○應共同給
  付伊320萬元及各自侵權行為日起息。4.丙○○應給付伊90萬
  元及自88年7月10日起息。5.甲○○應給付己○○90萬元及自
  89年1月7日起息。6.丁○○應給付伊50萬元及自88年7月10日
  起息。7.乙○○、辛○○、甲○○、壬○○、戊○○應連帶給
  付伊70萬元及各自侵權行為日起息。又於94年3月2日追加主張
  系爭建物一樓樓板無鋼筋、各層樓板鋼筋、地基橫樑均有偷工
  減料，依民法第184條、第185條及第495條之規定，請求丙○
  ○、壬○○應將系爭建物拆除重建。經原法院認該部分請求之
  基礎事實同一，均予准許，先行敘明。
三關於抗告人所為其他部分訴之變更及追加，原法院以：(一)抗告
  人於93年2月10日主張丙○○之前就彰化地院88年度訴字第879
  號請求給付工程款事件（下稱前案）聲請該法院確定訴訟費用
  額及發還擔保金（分見92年度聲字第504號、93年度聲字第31
  號），造成伊名譽、信用、人格之損害，因而於上開二訴之聲
  明第4項追加對丙○○慰撫金之請求為130萬元部分，此部分事
  實與本件基礎事實不同，有礙訴訟終結，且丙○○不同意此部
  分追加；(二)抗告人於93年3月23日就訴之聲明第1項追加主張「
  丙○○承攬系爭房屋並未竣工，故於前案無伊須給付尾款62萬
  4160元之問題，惟前案仍判決伊須給付尾款，故訴之聲明第1
  項追加成71萬8197元」部分，惟此部分抗告人起訴狀並未提及
  ，且丙○○就系爭工程有無竣工及對抗告人有無尾款請求權與
  本件基礎事實不同，此部分於前案亦已判決確定；(三)抗告人於
  93年（原裁定誤載為95年）5月31日變更及追加訴之聲明為：
  「一丙○○等6人、戊○○應連帶賠償伊423萬2582元及自88年
  7月26日起息。二上開被告應連帶賠償伊340萬元」，因抗告人
  訴之聲明變更及追加無何理由及依據，相對人亦不同意其變更
  及追加，該項訴之聲明變更及追加礙難准許；(四)抗告人於93年
  7月1日（原裁定誤載為5月31日）訴狀追加主張丙○○於前案
  以不實尾款及不實私文書提起訴訟致伊敗訴，產生前案本訴之
  債務17萬6335元、裁判費9萬8468元、反訴部分裁判費7萬6641
  元，請求相對人連帶賠償部分，此部分事實抗告人起訴狀並未
  提及，且與起訴狀所載基礎事實不同一，有礙訴訟終結，相對
  人亦不同意此部分追加；(五)抗告人於93年7月26日就訴訟標的
  追加主張丙○○未能於期限內完成系爭工程，伊解除與丙○○
  間之承攬契約，請求回復原狀及解除契約後之損害賠償，惟抗
  告人起訴之初係以侵權行為、不當得利之法律關係，主張丙○
  ○假造不實追加款，辛○○、甲○○、壬○○及戊○○為不實
  證詞，乙○○為不實鑑定，丙○○據此提起訴訟致伊敗訴，甲
  ○○、丁○○及丙○○對伊侮辱、恐嚇等事實請求損害賠償，
  訴訟過程中雖提及系爭房屋之瑕疵，惟侵權行為、不當得利所
  需調查之成立要件及事實與抗告人有無契約解除權完全不同，
  故基礎事實難認相同，此部分追加有礙訴訟終結，且相對人不
  同意此部分追加；(六)抗告人於93年12月7日變更及追加訴之聲
  明為：「一丙○○等6人、戊○○應連帶賠償伊423萬2582元及
  自88年7月26日起息。二上開相對人應連帶賠償己○○215萬元
  、庚○○125萬元，及均自該訴狀繕本送達翌日起息」，抗告
  人於訴之聲明變更及追加無何理由及依據，相對人亦不同意其
  變更及追加，抗告人此部分變更及追加尚難准許。又抗告人同
  日就事實部分追加主張詐欺、撤銷承攬契約之意思表示、瑕疵
  修補請求損害賠償等事實，惟抗告人之主張，於相對人有無以
  侵權行為方式詐欺訴訟致相對人不當得利，所需調查之成立要
  件及事實與相對人有無於承攬契約中詐欺、抗告人得否主張撤
  銷意思表示及瑕疵修補請求損害賠償不同，故基礎事實難認相
  同，此部分追加有礙訴訟終結，相對人亦不同意此部分追加；
  (七)抗告人於94年3月2日變更及追加訴之聲明為：「一丙○○、
  丁○○應連帶賠償伊超過9萬4037元及自88年3月20日起息。二
  丙○○、乙○○、丁○○應連帶賠償伊31萬4385元及自88年3
  月20日起息。三丙○○、辛○○、甲○○、壬○○、戊○○應
  連帶賠償伊382萬4160元，乙○○及丁○○就330萬9859元範圍
  內與丙○○、辛○○、甲○○、壬○○、戊○○連帶賠償伊及
  自88年7月26日起息。四丙○○等6人、戊○○應連帶賠償己○
  ○215萬元、庚○○125萬元，及均自該訴狀繕本送達翌日起息
  」，抗告人於訴之聲明部分並未說明其變更及追加之理由及依
  據，且相對人不同意變更及追加，況抗告人一再為聲明之變更
  、追加，亦已嚴重影響相對人防禦權之行使；(八)抗告人於94年
  5月11日又將訴之聲明由94年3月2日之聲明第3項變更為：「丙
  ○○、辛○○、甲○○、壬○○、戊○○應連帶賠償或不當得
  利給付伊382萬4160元，乙○○、丁○○就273萬2685元範圍內
  與丙○○、辛○○、甲○○、壬○○、戊○○等人連帶賠償伊
  及自88年7月26日起息」，並於同日追加主張辛○○、甲○○
  、壬○○、戊○○等人偷工減料違約不法，丙○○對辛○○、
  甲○○、壬○○、戊○○有損害賠償或不當得利請求權，故基
  於代位丙○○之法律關係，向辛○○、甲○○、壬○○、戊○
  ○請求賠償。由於抗告人於此部分並未說明其變更及追加之理
  由及依據，且相對人不同意變更及追加，況抗告人一再為聲明
  之變更、追加，已嚴重影響相對人防禦權之行使，此部分變更
  及追加亦難准許。又抗告人所追加代位法律關係之事實，與本
  件基礎事實不同，相對人亦不同意抗告人此部分追加；(九)抗告
  人於94年6月21日追加主張丙○○應加倍返還定金200萬元，又
  主張相對人有不完全給付應負賠償責任云云，核此部分所生工
  程糾紛應予調查者與本件基礎事實不同，相對人亦不同意追加
  ，此部分追加有礙訴訟終結。基上，抗告人起訴後不斷地於
  當事人、訴訟標的及訴之聲明各項為變更及追加，嚴重妨礙相
  對人防禦權之行使及訴訟之終結，業經原法院於94年8月10日
  開庭時諭知抗告人所有訴之變更及追加均應於1個月內提出，
  否則均不得再行提出，惟抗告人於94年9月10日後仍不斷地於
  當事人、訴訟標的及訴之聲明各項為變更及追加，是抗告人於
  94年9月10日以後所為訴之變更及追加，均有礙訴訟終結，上
  開(一)、(二)、(四)至(九)之請求又無其他合於民事訴訟法第255 條規
  定之情形，抗告人各該部分之追加或變更，均礙難准許等詞，
  因而裁定駁回抗告人所為上開部分訴之變更及追加，經核於法
  並無不合。又抗告人於93年5月31日為如上開(三)所示訴之聲明
  變更及追加，此與抗告人先前訴求丙○○等6人及戊○○者暨
  原訴之主要爭點並無共同性；抗告人於93年7月26日為如上開
  (五)所示之追加請求，各請求利益之主張在社會生活上非可認為
  同一或關連，其基礎事實難認相同，該項訴之聲明變更、追加
  ，自均難准許。抗告論旨，指摘原裁定不當，聲明廢棄，非有
  理由。
四據上論結，本件抗告為無理由。依民事訴訟法第495條之1第1
  項、第449條第1項、第95條、第78條、第85條第1項前段，裁
  定如主文。
中    華    民    國    97    年    3     月    28    日
                  民事第一庭    審判長法  官  吳火川
                                      法  官  饒鴻鵬
                                      法  官  簡清忠
以上正本係照原本作成。
再為抗告應以適用法規顯有錯誤為理由，並經本院之許可，該許
可以原裁定所涉及之法律見解具有原則上之重要性者為限。
如提起再抗告者應於裁定送達後十日內向本院提出抗告理由狀（
須按照他造人數附具繕本）並繳納抗告裁判費新臺幣壹仟元，同
時委任律師或具有律師資格之關係人為代理人。
                                      書記官  鄧智惠
中    華    民    國    97    年    4     月    1     日
                                                      Ａ


司法院資訊處製作；財團法人民間司法改革基金會備份。
